【裁判字號】    92,易,92
【裁判日期】    920623
【裁判案由】    恐嚇取財等
【裁判全文】
臺灣臺中地方法院刑事判決                            九十二年度易字第九二號
    公  訴  人  臺灣臺中地方法院檢察署檢察官
    被      告  丁○○
    選任辯護人  李秋瑩律師
右列被告因恐嚇取財等案件，經檢察官提起公訴（九十年度偵字第二○○六一號），
本院判決如左：
    主  文
丁○○無罪。
    理  由
一、公訴意旨略以：被告丁○○意圖為自己不法所有之概括犯意，於民國九十年八月
    九日上午七時許，在南投縣名間鄉中正村小崎巷三八之五八號前，竊取被害人己○○所有六Ｌ－五四一八號自用小貸車（公訴人誤載為自用小客車），得手後以
    電話向被害人己○○恐嚇稱必須匯款新臺幣（下同）三萬元到庚○○在中華商業
    銀行所設立帳號為00000000000000號之帳戶，否則將車拆解，使
    被害人己○○心生畏懼，經討價還價後，匯款一萬元取回車輛；又於同年八月十
    日上午七時許（公訴人誤載為十七日），在臺中市○○區○○路二二四號前，竊
    取被害人乙○○所有Ｍ二－九一六○號自用小貸車（公訴人誤載為自用小客車）
    ，得手後以電話向被害人乙○○恐嚇稱必須匯款一萬元到上開帳戶，否則將車拆
    解，使被害人乙○○心生畏懼，經討價還價後，匯款七千元取回車輛；復於同年
    八月二十二日凌晨某時許，在臺中市○○○路、興大路口（公訴人誤載為大興路
    口），破壞被害人曾昭明所有Ｅ五－三九七六號（公訴人誤載為Ｅ五－三七九六
    號）自用小客車車窗玻璃，竊取車內行車執照及現金一百元；再於同年八月二十
    七日下午六時許，在臺中縣大雅鄉○○路、民生路口，竊取被害人甲○○所有Ａ
    Ｘ－二七六九號（公訴人誤載為ＡＸ－三七九六號）自用小客車，得手後以電話
    向被害人甲○○恐嚇稱必須匯款一萬元到上開帳戶，否則將車拆解，惟為甲○○
    所拒。經警循線追查，並向法院申請搜索票後，於同年十一月一日下午六時卅分
    許，在臺中縣大里市○○街四十七號查獲被告丁○○，並起出上開車輛之行車執
    照四張、Ｔ型螺絲起子六支、海洛因一公克（被告丁○○違反毒品危害防制條例
    部份另案偵辦），因認被告涉有刑法第三百二十條第一項普通竊盜及第三百四十
    六條第一項恐嚇取財之罪嫌等語。
二、按犯罪事實應依證據認定之，無證據不得推定其犯罪事實；又不能證明被告犯罪
    者，應諭知無罪之判決，刑事訴訟法第一百五十四條、第三百零一條第一項分別
    定有明文。次按認定不利於被告之事實，須依積極證據，苟積極證據不足為不利
    於被告事實之認定時，即應為有利於被告之認定，更不必有何有利之證據；又事
    實之認定，應憑證據，如未能發現相當證據，或證據不足以證明，自不能以推測
    或擬制之方法，以為裁判之基礎，最高法院分別著有三十年上字第八一六號、四
    十年臺上字第八六號判例可資參照。
三、公訴人認被告丁○○涉有前開犯行，無非係以：右揭車輛失竊並遭勒贖之事實，
    業據被害人己○○、乙○○、曾昭明、甲○○於警詢中指述甚詳，並有贓物領據
    四紙在卷足稽，被告無法提出許志明之年籍或任何資料供查證，而被害人己○○
    表示被告之聲音有七八分相似，被害人乙○○表示聽他聲音是勒贖我的人沒錯，
    被告所辯之許志明應係虛構之人物，顯係卸責之詞，不足採信等情，為其所憑之
    論據。訊據被告堅詞否認有何竊盜及恐嚇取財犯行，陳稱：扣案之行車執照為許
    志明所有，勒贖電話亦為許志明所打等語。
四、經查：
  (一)被害人己○○警詢中陳稱：被告之聲音有七八分相似等語，被害人乙○○表示：
    伊聽他的聲音是勒贖伊的人沒錯等語，惟被害人乙○○、己○○二人所指稱接獲
    勒贖電話時間距製作警詢筆錄時間將近三個月，又與勒贖之人交談次數不多，且
    被害人二人警詢中又均未能具體描述被告與勒贖歹徒聲音有何相似特徵或判斷之
    依據，指認程序十分粗糙，被害人二人是否能正確指證，即非無疑；況人之聲音
    乃聲帶振動經由空氣傳導進入耳膜而產生，對人類而言，僅係一種感覺，且相似
    者極多，故指認聲音與指認相貌不同，若無科學儀器如聲紋鑑定加以判定，尚難
    單憑被害人依記憶加以指認，即認被告即為勒贖之人；又被害人己○○於本院調
    查時改稱：電話聲音與一般講的聲音不同，當時電話那邊好像有很多人在的樣子
    ，伊很難斷定是被告的聲音，且伊也沒看過那個人，被告聲音比較秀氣、年輕，
    與打來電話聲音有點像，但伊也不知道是不是等語（參見本院刑事卷宗九十二年
    三月三日調查筆錄第三、四頁），足見被害人己○○本身並無法肯定被告即為打
    電話勒贖之人；另被害人乙○○本院調查時先證稱：伊沒有在警局指認被告云云
    ，後又改稱：那麼久伊忘了有無講過這句話，伊不記得如何判斷被告聲音打電話
    勒贖者聲音相同，伊也忘記警察是否有帶被告到伊面前指認云云（參見本院刑事
    卷宗九十二年三月三十一日調查筆錄第六頁），被害人乙○○反覆不一，則其警
    詢中之指證即難採為被告有罪之證據。
  (二)雖被害人己○○、乙○○、曾昭明、甲○○僅分別於警詢及本院調查時，指陳其
    所有之前揭車輛於上揭時、地遭竊之事實，被害人己○○、乙○○、甲○○並指
    述遭恐嚇取財等情，並有贓物領據四紙在卷足稽，然被害人己○○、乙○○二人
    並未能明確指認被告，已如前述，被害人曾昭明、甲○○亦未能指認被告為勒贖
    者或竊嫌，是被害人己○○、乙○○、曾昭明、甲○○於警詢、本院調查時之指
    述及贓物領據四紙，僅能證明上開車輛遭竊及歹徒打電話勒贖之事實，尚難引為
    被告有罪之證據。
  (三)至證人丙○○於九十年十一月一日警詢時稱：駕駛執照及萬用鑰匙六支是許志明
    的，約一個月前（按係十月份）放在伊家中，因為放在伊家中要向車主勒贖比較
    方便，伊和被告都同意，伊知道許志明有向車主勒贖贖款，因為許志明都是在伊
    家裏親自打電話向車主勒索，伊有在場聽他打電話云云，又本院調查時改稱：許
    志明有在伊家中用他自己本身手機打過電話，但伊不知道他打給誰云云。證人丙○○證詞雖前後不一，然被害人己○○、乙○○及甲○○係分別於九十年八月九
    日、十日及二十七日接獲恐嚇電話，故十月份已無再向車主勒贖之必要，且證人
    丙○○警詢中亦稱其毒癮即將發作了，故其所稱許志明在被告住處打電話給被害
    人云云，顯與事實不符，要無可採，自難據而推論被告與「許志明」間有犯意聯
    絡之存在。
  (四)按事實審法院對於證據之取捨，依法雖有自由判斷之權，然積極證據不足證明犯
    罪事實時，被告之抗辯或反證縱屬虛偽，仍不能以此資為積極證據應予採信之理
    由，最高法院三十年上字第四八二號著有判例可資參照。雖被告供稱：扣案之駕
    駛執照及Ｔ型螺絲起子六支係許志明借住伊家置該處未取回，伊不知許志明年籍
    云云，又被告提出之證人戊○○所證述「許志明」之身材特徵與被告所述「許志
    明」之身材特徵不甚一致（參見本院刑事卷宗九十二年三月十七日調查筆錄第五
    頁），則「許志明」是否真有人確有可疑之處；然警方在被告住處查無上開帳戶
    之存摺或提款卡，且本院依職權函請中華電信股份有限公司調閱被害人電話之雙
    向通聯紀錄，惟因逾保存期限，無法取得等情，有中華電信股份有限公司九十二
    年一月二十日信行五字第九二Ｃ八二○○○七一號函在卷可稽，是並無其他積極
    證據可資證明被告有參與竊盜及恐嚇取財之構成要件行為，復被害人亦未能明確
    指認犯嫌，且扣案之駕駛執照僅足證明被告或涉有贓物犯行，另扣案之Ｔ型螺絲
    起子六支，亦無法證明係供竊取上開車輛之工具，縱被告虛構「許志明」其人抑
    或無法提供「許志明」年籍資料，揆諸上開判例見解，在積極證據不足證明犯罪
    事實時，尚不得因此而認被告犯有竊盜及恐嚇取財罪行。
五、綜上所述，本件尚乏積極證據足資證明被告確有竊盜、恐嚇取財之犯行，揆諸前
    揭條文及判例意旨，尚難僅憑推測或擬制之方法，即遽為被告有罪之論斷。此外
    ，本院復查無其他積極證據足資認定被告有何公訴人所指之竊盜及恐嚇取財犯行
    ，被告之犯罪既屬不能證明，爰依首揭規定，諭知被告無罪之判決。
據上論斷，應依刑事訴訟法第三百零一條第一項，判決如主文。
中      華      民      國      九十二    年      六    月    二十三    日
                                臺灣臺中地方法院刑事第三庭
                                    審判長法  官  劉  錫  賢
                                          法  官  林  三  元
                                          法  官  黃  裕  仁
右正本證明與原本無異。
如不服本判決，應於送達後十日內向本院提出上訴狀（須附繕本），上訴於臺灣高等
法院臺中分院。
                                          書記官
中      華      民      國      九十二    年      六    月    二十四    日


司法院資訊處製作；財團法人民間司法改革基金會備份。
